臺中高等行政法院判決　　　　　　　　　　　　　　　　九十三年度簡字第八七號
　　原　　　告　甲○○
　　被　　　告　臺中縣政府
　　代　表　人　乙○○
右當事人間因就業服務法事件，原告不服行政院勞工委員會中華民國九十三年三月八
日勞訴字第○九二○○七二二九五號訴願決定，提起行政訴訟。本院判決如左︰
　　主  文
原告之訴駁回。
訴訟費用由原告負擔。
    事實及理由
一、緣原告甲○○未經許可聘僱他人所申請聘僱之印尼籍外國人ＡＮＴＩＫＡ（以下
    簡稱Ａ君，護照號碼：ＡＤ３５１５２５）於台中縣后里鄉○里路二十七巷三十
    三號之自宅內及台中縣后里鄉大光托兒所從事工作，案經基隆市政府警察局第二
    分局於九十二年十月六日循線查獲上情，遂於九十二年十月二十八日以基警分二
    外字第○九二○○一八三六六號函移送台中縣政府核處，嗣經台中縣政府審查屬
    實，乃依就業服務法第五十七條第一款及第六十三條第一項規定，於九十二年十
    一月七日以府勞資字第○九二○二九一九七二號違反就業服務法罰鍰案件處分書
    處原告罰鍰新台幣十五萬元。原告不服，提起訴願，亦遭駁回，而提起本件行政
    訴訟。
二、本件原告起訴意旨以：一、外勞Ａ君於九十二年十月六日於台北縣中和市查獲，
    事發於九十一年八月離開，期間將近一年兩個月，期間工作交代不清Ａ君曾多次
    更名進出台灣，早已能熟悉本國語言，顯然其中有所隱瞞。二、Ａ君稱：『老闆
    每月給我一萬伍仟元』（口述）老闆並不等於雇主，如吃麵說：『老闆給我一碗
    泡菜』，因此老闆只是稱呼不能等於雇主。三、Ａ君說：『老闆每月給我一萬伍
    仟元』，本人從未給Ａ君任何酬勞。四、因莊瑞源積欠外勞薪水，引發外勞不滿
    於基隆市政府警察局第二分局外事尤寬華於警局當面清償積欠薪資。五、本人妻
    子已經核准合法使用外勞，豈能捨棄合法引用，期間，不能因使用非法而讓本身
    獲利，因此本人並沒有引用非法外勞動機。六、本人妻子給付莊瑞源臨時借用人
    員（沒有限定非外勞不可，本國也可）薪水，莊瑞源親筆簽名，證明本人與莊瑞
    源之間有借用人員。七、本人首次使用外勞並不知如何申請，找誰申請，只能口
    頭善盡責任告知仲介，務必請合法外勞，若仲介想從中賺取非法利益而損傷本人
    權利，因政府法令不足，無法事先預防，請明察。八、莊瑞源從事多年引進外勞
    經驗，早已跟外勞之間互通消息，更清楚如何賺取非法利益的方法，因此利用合
    法使用外勞空窗期，以欺騙手法暫時借他人使用，事發將其責任推給第三人，逃
    避法律責任，本人是善意的第三人，請明察。九、本人是合法僱用外勞期間，一
    直信任仲介莊瑞源，只是相信莊瑞源，其餘一概不認識，因莊瑞源一直宣稱他自
    己的公司，又是同鄉，不疑有詐全權委託，代為處理。甚至相信他說：『借用外
    勞如使用合宜可以轉為雇主』，其中顯然有欺騙之實。十、本人不認識富邦國際
    開發林台勒，更沒有進一步接觸，既然莊瑞源本身就是人力公司，一切相信他處
    理，別人又不熟，因莊瑞源熟悉法令，想逃避僱用非法外勞責任，因此莊瑞源說
    詞，不足採信，請明察。十一、富邦為合法公司有抵押金存於勞委會，不可能違
    法想從其中獲取微薄利益，更不可能從事非法外勞僱用。十二、本人與妻子同居
    ，其中本人妻子核准使用外勞，也等於本人合法使用外勞，是莊瑞源在其中獲利
    ，是莊瑞源最先認識非法外勞，是莊瑞源有僱用非法外勞動機等語。主張原處分
    違法，聲明請求撤銷訴願決定並確認原處分無效。
三、按「雇主聘僱外國人不得有下列情事：一、聘僱未經許可、許可失效或他人所申
    請聘僱之外國人。：：。」「違反：：：第五十七條第一款：：規定者，處新臺
    幣十五萬元以上七十五萬元以下罰鍰。：：。」分別為就業服務法第五十七條第
    一款及第六十三條第一項所明定。故雇主欲聘僱外國人從事工作，應依就業服務
    法之相關規定申請，並經中央主管機關許可後始可聘僱。次按行政院勞工委員會
    九十一年九月十一日勞職外字第○九○一○二○五六五五號函釋：「查『就業服
    務法』（以下簡稱本法）第四十四條規定：『任何人不得非法容留外國人從事工
    作。』係指『自然人或法人』與外國人間有否構成聘僱關係，但有未依本法及相
    關法令規定申請許可，即容許外國人停留於某處所為其從事勞務提供或工作事實
    之行為而言。若二者間具有聘僱關係，則為本法第五十七條第一款之『聘僱未經
    許可、許可失效或：：他人所申請聘僱之外國人。：』所規範。」，該一函示與
    就業服務法相關規定意旨，亦屬相符，行政機關於適用時，自得予以援用。再按
    「人民違反法律上之義務而應受行政罰之行為，法律無特別規定時，雖不以出於
    故意為必要，仍須以過失為其責任條件。但應受行政罰之行為，僅須違反禁止規
    定或作為義務，而不以發生損害或危險為其要件者，推定為有過失，於行為人不
    能舉證證明自己無過失時，即應受處罰。」亦經司法院大法官會議釋字第二七五
    號解釋在案。
四、查本件原告未經許可聘僱他人所申請聘僱之印尼籍外國人Ａ君，於台中縣后里鄉
    ○里路二十七巷三十三號之自宅內及台中縣后里鄉大光托兒所從事工作，案經基
    隆市政府警察局第二分局於九十二年十月六日循線查獲等情，業經Ａ君、原告及
    莊瑞源之偵訊筆錄影本在卷可稽，且核其三人所供情節相符，並有Ａ君原服務處
    所為「張文華宅」，後因逃逸，經雇主報案之外勞居留資料查詢明細內容顯示下
    載畫面影本，及基隆市政府警察局第二分局函文影本各一份在卷可資為證。雖原
    告於偵訊時稱不知Ａ君係逃逸外勞，然此並不影響原告有於上開時日聘僱他人所
    申請聘僱之外國人Ａ君之事實，是原告有前開違章事實，已堪採認。又依原告於
    偵查中所述，Ａ君係莊瑞源帶至其住處，表示該外勞係福邦人力仲介公司之合法
    外勞，讓其先行試用，待試用期滿後，再辦理聘僱手續等語，亦足認當初原告僱
    用外國人Ａ君時，係明知尚未向主管機關辦理手續，即僱用Ａ君。按諸前開說明
    僱用外國人，應依就業服務法之規定提出相關之文件向機關辦理，為就業服務法
    所規定；而聘僱未經許可、許可失效或他人所申請聘僱之外國人，為該法所禁止
    ，是人民於僱用外國人時，自有遵守之義務，且此一義務之違反，該法亦有處罰
    之規定，亦如前所述，則依上開司法院大法官會議釋字第二七五號解釋之意旨，
    本件原告違章之情形，應推定其有過失。原告提起本件訴訟，雖為如前之主張，
    然究其主張之內容，經核，尚難認已舉證證明原告本件違章為無過失，故本件原
    告前開違章行為，被告機關予以裁罰，自屬有據。
五、綜上所述，本件被告原處分認原告有就業服務法第五十七條第一款違章之行為，
    依同法第六十三條第一項予以處罰，於法尚難認有違誤，訴願決定予以維持，亦
    無不合。原告提起本件訴訟請求撤銷原處分及訴願決定，自為無理由；另原告請
    求確認被告機關所為原處分無效，依前說明，自亦屬無理由，均應予駁回。又本
    件事證明確，爰不經言詞辯論，逕為判決。此外，原告所為之主張及舉證，經核
    ，均不足以影響本件判決之結果，併附此敘明。
據上論結，本件原告之訴為無理由，依行政訴訟法第二百三十三條第一項、第二百三
十六條、第一百九十五條第一項後段、第九十八條第三項前段，判決如主文。
中　　華　　民　　國　　九十三　　　年　　　六　　　　月　　　　一　　　日
                    臺 中 高 等 行 政 法 院 第 四 庭
                                         法 官 沈 應 南
右正本證明與原本無異。
如不服本判決，應於判決送達後二十日內，以本訴訟事件所涉及之法律見解具有原則
性者，始得向本院提出上訴狀並表明上訴理由，經最高行政法院許可，否則不得上訴
；如於本判決宣示後送達前提起上訴者，應於判決送達後二十日內補提上訴理由書（
均應依對造人數提出繕本）。提起上訴應預繳送達用雙掛號郵票三九○元（三十四元
及五元郵票各十份)。
中　　華　　民　　國　　九十三    　年　　　六　　  　月　　  　一　  　日
                                法 院 書 記 官 廖 倩 慧
